臺灣橋頭地方法院民事裁定　　　　　　110年度岡簡字第290號
原　　　告　王榮達　
訴訟代理人　蕭能維律師
複　代理人　林鈺維律師
被　　　告　張詠菲　
訴訟代理人　張曾玉舜
被　　　告　鄭雅雯　
訴訟代理人　方金寶律師
　　　　　　吳冠龍律師
被　　　告　楊甯茜　
上列當事人間請求分配表異議之訴事件，本院裁定如下：
    主  文
原告之訴駁回。
訴訟費用由原告負擔。
    理  由
一、按「原告之訴，起訴不合程式或不備其他要件者，法院應以
    裁定駁回之」、「債權人或債務人對於分配表所載各債權人
    之債權或分配金額有不同意者，應於分配期日一日前，向執
    行法院提出書狀，聲明異議」、「前項債務人及債權人於受
    送達後三日內不為反對之陳述者，視為同意依更正分配表實
    行分配。其有為反對陳述者，應通知聲明異議人」、「聲明
    異議人未於分配期日起十日內向執行法院為前二項起訴之證
    明者，視為撤回其異議之聲明；經證明者，該債權應受分配
    之金額，應行提存。前項期間，於第40條之1 有反對陳述之
    情形，自聲明異議人受通知之日起算。」，民事訴訟法第24
    9 條第1 項第6 款、強制執行法第39條第1 項、第40條之1
    第2 項、第41條第3 、4 項定有明文。次按「修正前強制執
    行法第41條規定：『異議未終結者，聲明異議人非自分配期
    日起十日內對於他債權人起訴，並向執行處為起訴之證明，
    執行處得依原定分配表，實行分配。』該法條已於民國85年
    10月9 日修正為第1 項前段、第3 項分別規定：『異議未終
    結者，為異議之債權人或債務人，得向執行法院對為反對陳
    述之債權人或債務人提起分配表異議之訴。』、『聲明異議
    人未於分配期日起十日內向執行法院為前二項起訴之證明者
    ，視為撤回其異議之聲明』。尋繹其修正本旨，在於原規定
    異議人未為起訴之證明者，僅生執行法院得依原定分配表實
    行分配之效果，其所提起之訴訟，仍須進行，致生分配程序
    已終結，而仍須進行無益訴訟程序之現象，為加重異議人未
    為起訴證明之失權效果，始修正為『未於十日內向執行法院
    為起訴之證明者，視為撤回其異議之聲明』之規定，於此情
    形，其異議既復不存在，執行法院當然應依原定分配表實行
    分配，受訴法院亦應以其訴為不合法，裁定駁回之，以避免
    執行及訴訟程序之拖延，此乃規定於十日內為起訴之證明，
    注重在向執行法院為證明。該法條所定『十日』為法定不變
    期間，一經遲誤即發生失權之效果，自無補正之問題」，此
    有最高法院100 年度台抗字第867 號民事裁判意旨可資參照
    。
二、原告主張：訴外人余浤鑫即余享哲前向被告鄭雅雯、張詠菲
    各借新臺幣（下同）150 萬元，余浤鑫即余享哲以其所有高
    雄市○○區○○段000 地號土地及同段121 建號建物（下稱
    系爭不動產）為鄭雅雯、張詠菲設定擔保債權金額360 萬元
    ，債權額比例各1/2 之普通抵押權。另被告楊甯茜執有余浤
    鑫即余享哲於民國108 年4 月23日簽發之本票一紙，票據號
    碼0000000 號，內載金額630,000 元，未載到期日，並免除
    作成拒絕證書。詎經楊甯茜於108 年5 月28日向余浤鑫即余
    享哲提示未獲付款，至今尚欠500,000 元未清償。嗣被告向
    法院聲請強制執行，經本院以108 年度司執字第34370 號（
    下稱系爭強制執行事件）受理在案，並於110 年3 月12日製
    作分配表（下稱系爭分配表），然鄭雅雯、張詠菲雖為第二
    順位抵押權人，渠等對余浤鑫即余享哲應無受抵押權所擔保
    之債權存在，復楊甯茜應無執行名義所示之本票原因債權存
    在，是均應予剔除。再起訴合法問題，應加上在途期間等語
    ，為此，提起本件訴訟。並聲明：㈠本院108 年度司執字第
    00000 號強制執行事件，於110 年3 月12日所製作分配表中
    ，所列第5 項、第18項，原定分配予被告張詠菲之12,000元
    元及649,181 元，應予剔除；㈡本院108 年度司執字第0000
    0 號強制執行事件，於110 年3 月12日所製作分配表中，所
    列第6 項、第19項，原定分配予被告鄭雅雯之12,000元及64
    9,181 元，應予剔除；㈢本院108 年度司執字第34370 號強
    制執行事件，於110 年3 月12日所製作分配表中，所列第22
    項，關於楊甯茜部分，應予剔除。
三、經查，系爭強制執行事件經本院民事執行處定於110 年4 月
    12日實施分配，並以110 年3 月15日橋院嬌108 司執恒字第
    00000 號函文通知原告、被告，原告於110 年3 月18日收受
    分配通知及系爭分配表後，於同年4 月9 日具狀向執行法院
    對被告之債權聲明異議，是原告已於分配期日1 日前聲明異
    議；然經本院執行處通知原告應速於分配期日起10日內向執
    行法院為起訴之證明，是原告即應於分配期日110 年4 月12
    日起10日內（即110 年4 月22日前）向本院民事執行處提出
    起訴證明。惟原告僅於110 年4 月19日向本院提起本件分配
    表異議之訴，卻遲至110 年4 月23日始向本院執行處提出起
    訴證明，並經本院調閱系爭強制執行事件卷宗審核無誤。則
    原告遲至110 年4 月23日向執行法院提出起訴之證明，已逾
    10日之法定不變期間，且法條所定10日之法定期間屬強制執
    行法之特別規定，無扣除在途期間之餘地，揆諸前開規定，
    原告異議之聲明即因視為撤回而不存在，其所提本件分配表
    異議之訴，即難認屬合法，依民事訴訟法第249 條第1 項第
    6 款、第78條，裁定如主文。
中    華    民    國   110    年    12    月    7     日
                  岡山簡易庭  法      官  盧怡秀
以上正本係照原本作成
如對本裁定抗告須裁定送達後10日內向本院提出抗告狀，並繳納
抗告費新臺幣1,000元。
中    華    民    國   110    年    12    月    7     日
                              書  記  官  陳昭伶